【裁判字號】    90,訴,207
【裁判日期】    900705
【裁判案由】    偽造文書
【裁判全文】
臺灣宜蘭地方法院刑事判決                            九十年度訴字第二七號
    公  訴  人  臺灣宜蘭地方法院檢察署檢察官
    被      告  乙○○
右列被告因偽造文書案件，經檢察官提起公訴（九十年度偵字第一五三一號），本院
判決如左：
    主  文
乙○○行使偽造私文書，足以生損害於公眾及他人，處有期徒刑肆月。如易科罰金，
以佰元折算壹日。緩刑貳年。
偽造甲○○印章壹顆及甲○○八十八年度員工薪工資表內偽造之甲○○印文拾枚均
沒收。
    事  實
一、乙○○於民國八十八年年底，在設址宜蘭縣羅東鎮○○路二六五號一樓之宜而宏
    營造有限公司（下稱宜而宏公司）施作位於宜蘭縣員山鄉圳頭之排水溝工程時，
    係工地現場負責調度工人之工頭，竟欲圖求減繳稅款，而收受年籍姓名不詳綽號
    「阿文」之成年男子交付之甲○○身分證影本一張及由不詳姓名之成年人偽刻之
    甲○○印章一顆後，持以向宜而宏公司行使，致使宜而宏公司之不知情會計人員
    依乙○○提供之甲○○身分證影本製作甲○○八十八年度員工薪工資表一份，再
    由乙○○在上開薪工資表上加蓋偽刻之甲○○印文十三枚，作為領訖宜而宏公司
    發放薪資之證明。嗣宜而宏公司依上開甲○○之薪工資表填製八十八年度各類所
    得扣繳暨免扣繳憑單（下稱扣繳憑單）並持以向財政部臺灣省北區國稅局羅東稽
    徵所申報行使，虛列甲○○領訖薪資十七萬元之稅捐紀錄，足以生損害於稅捐機
    關稅賦課徵之正確性及甲○○繳納稅捐之權益。
二、案經臺灣宜蘭地方法院檢察署檢察官自動檢舉偵查起訴。
    理  由
一、右揭事實，迭據被告乙○○於偵審中到庭供認不諱，核與被害人甲○○於偵查中
    所述各語相符一致，復有宜而宏公司製作，被告蓋章之甲○○八十八年度員工薪
    工資表及財政部臺灣省北區國稅局羅東稽徵所九十年三月一日北區國稅羅東資第
    九０一０二三二一號函致之扣繳憑單一紙存卷可佐。是本件事證已臻明確，被告
    犯行洵堪認定。
三、按刑法上所謂文書，指記載人之一定意思或觀念之有體物，其存在之形式，自具
    有多樣性，一份文書未必僅成立一種文書，時或存在多種文書之效力，倘工資表
    係為報領工資而製作之文書，其上登載工作之姓名、身分證號碼、戶籍地址及工
    資等事項自屬業務上之文書，而該等表上若尚有「蓋章」欄，經蓋章顯現受僱人
    之印文，即足以表示受僱人已領取工資之證明，而具有收據之作用，即屬私文書
    ，而非僅屬上開業務上文書之一部分，最高法院八十六年度臺上字第六四七Ｏ號
    判決可資參照。是被告乙○○偽造私文書並持以向宜而宏公司行使，使宜而宏公
    司據而向稅捐機關申報稅負，足生損害於稅捐機關課稅之正確性及被虛偽申報人
    之財產法益，核其所為係犯刑法第二百十條、第二百十六條行使偽造私文書罪。
    又其使用偽造之印章接續蓋於工資表上之偽造印文行為，乃偽造私文書之階段行
    為，爰不另論偽造印文罪。其偽造私文書之低度行為，亦為行使之高度行為所吸
    收，而不另論所犯之偽造私文書罪。審酌被告明知並未聘請甲○○施作工程，竟
    謀圖以偽造工資表之方式遂其減免申報稅捐之利益，嚴重侵害遭虛報薪資之個人
    及稅捐稽徵機關審核稅賦之正確性，犯行匪淺，惟念其等犯後坦承犯行，態度良
    好，及其素行、犯罪動機、手段、目的及造成之侵害等一切情狀，爰酌情量處如
    主文所示之刑。又被告犯罪後，刑法第四十一條之規定，業於九十年一月十日修
    正，其第一項規定犯最重本刑為五年以下有期徒刑以下之罪，而受六個月以下有
    期徒刑或拘役之宣告，因身體、教育、職業、家庭之關係或其他正當事由，執行
    顯有困難者得易科罰金，並自同年一月十二日生效，故經比較新、舊法之結果，
    係以修正後之規定有利於被告，爰依刑法第二條第一項前段規定，適用修正後刑
    法第四十一條第一項規定，併予諭知易科罰金之折算標準，以資警懲。末查被告
    前未曾受有期徒刑以上之刑之宣告，有臺灣高等法院檢察署刑案紀錄簡覆表附卷
    可按，且其素行良好，亦有正當職業，僅因一時貪欲圖便，短於思慮以罹刑典，
    經此次偵審程序及科刑之判決，當能知所警惕，信無再犯之虞，本院認所宣告之
    刑均以暫不執行為適當，爰併諭知緩刑二年，以啟自新，並觀後效。至被告所持
    以行使之偽造甲○○印章一顆，雖未扣案，然無證據證明業已滅失而不存在，是
    仍應與甲○○八十八年度員工薪工資表內由被告偽造之甲○○印文十三枚（起訴
    書誤載為十二枚），併依刑法第二百十九條之規定予以宣告沒收，附此敘明。
據上論斷，應依刑事訴訟法第二百九十九條第一項前段，刑法第二條第一項前段、第
二百十條、第二百十六條、第二百十九條、第四十一條第一項、第七十四條第一款，
罰金罰鍰提高標準條例第二條，判決如主文。
本案經檢察官林慧到庭執行職務
中      華      民      國      九十      年      七      月     五     日
                                  臺灣宜蘭地方法院刑事第二庭
                                          法  官  陳  嘉  年
右正本證明與原本無異。
如不服本判決，應於判決送達後十日內，向本院提出上訴狀。（應附繕本）
                                          書記官  詹  玉  惠
中      華      民      國      九十      年      七      月     六     日
附錄本案論罪科刑法條全文
刑法第二百十六條
行使第二百十條至第二百十五條之文書者，依偽造、變造文書或登載不實事項或使登
載不實事項之規定處斷。
刑法第二百十條
偽造、變造私文書，足以生損害於公眾或他人者，處五年以下有期徒刑。


司法院資訊處製作；財團法人民間司法改革基金會備份。
